【裁判字號】    87,上更(一),176
【裁判日期】    890128
【裁判案由】    違反著作權法等
【裁判全文】
臺灣高等法院刑事判決                        八十七年度上更(一)字第一七六號
    上訴人即被告  甲○○
    共        同
    上訴人即被告  丁○○
    選 任 辯護人  陳美智
右上訴人，因違反著作權法案件，不服台灣新竹地方法院，八十二年度易字第四七九
、四一五一號，八十二年度訴字第九六九號，中華民國八十三年十二月二十日第一審
判決（起訴案號：台灣新竹地方法院檢察署八十一年度偵字第三一八九號、八十二年
度偵字第一九二六號）提起上訴，經判決後由最高法院發回更審，本院判決如左：
    主  文
原判決關於被告甲○○、戊○○共同違反著作權法部分及被告丁○○部分均撤銷。
甲○○、戊○○共同代為擅自重製他人之著作甲○○處有期徒刑壹年陸月，戊○○處
有期徒刑壹年貳月，扣案如附表(二)所示物品均沒收。
丁○○擅自重製他人之著作，累犯，處有期徒刑壹年。扣案如附表(三)、(四)所示物品均
沒收。
    事  實
一、甲○○係新竹市科學工業園區巨擘科技股份有限公司（下稱巨擘公司）之董事長
    兼總經理，戊○○為該公司ＣＤ唱片工廠之廠長。丁○○於民國七十六、七十七
    年間曾犯妨害自由等罪，經法院分別判處有期徒刑五月，嗣減為有期徒刑二月又
    十五日、另判處有期徒刑四月，減為有期徒刑二月，經更定其刑後，於七十八年
    九月十六日執行完畢，係金企鵝唱片音樂帶有限公司（下稱金企鵝公司）之董事
    ，而廖永瑞（業經原審判決有罪確定）係天星唱片有限公司（下稱天星公司）之
    董事，周連來（業經原審判決有罪確定）係海麗唱片實業股份有限公司（下稱海
    麗公司）董事長，賴志炘（業經原審判決有罪確定）係樂都雷射唱片商行（下稱
    樂都商行）店東，陳翠玉（業經原審判決有罪確定）係金燕唱片音樂帶有限公司
    （下稱金燕公司）股東（登記董事為其夫葉慶三名義），陳信昇（業經原審判決
    有罪確定）係文藝復興有限公司股東（登記董事為其弟陳信彬），陳穎瑤（業經
    原審判決有罪確定）係爾階雷射唱片商行（下稱爾階商行）店東；皆係各該公司
    、商行之實際負責人。甲○○、戊○○共同明知丁○○、廖永瑞、周連來、賴志
    炘、陳翠玉、陳信昇、陳穎瑤等人分別擔任實際負責人之金企鵝公司、天星公司
    、海麗公司、樂都商行、金燕公司、文藝復興公司、爾階商行以及紅河有限公司
    （下稱紅河公司）華歌唱片音樂帶有限公司（下稱華歌公司）、南星唱片錄音帶
    有限公司（下稱南星公司）、新格唱片行、名流唱片有限公司（以下稱名流公司
    ）、亞洲唱片有限公司（下稱亞洲公司）、李明勳、嚴蜀天等公司、行號或個人
    名義所委託重製之錄音著作，其中如附表(一)所示部分，乃著作權人ＷＥＡ國際公
    司等授權我國藍與白唱片有限公司、滾石有聲出版有限公司、寶麗金唱片股份有
    限公司、飛碟企業股份有限公司、點將股份有限公司、乙○○○股份有限公司、
    喜瑪拉雅音樂事業股份有限公司，在中華民國台灣地區發行委託重製銷售，並經
    我國政府准予註冊，發給著作權執照，或依中美友好通商航海條約視同在我國註
    冊，皆享有我國著作權法之保障。上揭丁○○等人明知上情，竟分別於民國七十
    九年十一月間起，至八十一年三月間止，未經各該錄音著作之著作權人之同意或
    授權，先後委託巨擘公司代為重製，甲○○、戊○○明知丁○○等人並未取得著
    作權人之同意或授權；竟共同基於常業犯意之聯絡，擅自接受上揭丁○○等人之
    委託代為重製他人之著作，並將擅自重製完成之ＣＤ帶交予丁○○等人銷售牟取
    鉅利。迄八十一年三月十六日為調查員查獲，並扣得甲○○、戊○○所有如附表
    (二)所示物品。
二、丁○○另於八十二年十一月九日著作權人「華星娛樂有限公司」、「現代派音樂
    事業有限公司」分別向內政部申請辦理「我來自北京」之作曲音樂著作權及「當
    代男兒」錄音著作權註冊登記後之某不詳時間，未經上開著作權人之同意或授權
    ，擅自在不明地點重製上述音樂、錄音著作出售牟利。丁○○並於八十二年元月
    十六日，在台北郵局第一０一支局，將其未經著作權人授權在台發行、重製之飛
    碟企業股份有限公司、新力哥倫比亞音樂股份有限公司、博德曼股份有限公司之
    授權或同意，於八十年十月間，在不明地點所擅自之如附表(三)所示之「ＬＯＳＴ
      ＩＮ  ＬＯＶＥ」等十四首錄音著作之版ＣＤ音樂帶共三百零一張，以包裹
    郵寄方式擬寄往新加坡（收件人為ＰＯＬＹ  ＷＥＬＬ  ＣＯ）（包裹號碼為四
    ０二一號），嗣經退回，經財政部台北關稅局台北郵局支局發現後函請辦理，經
    以當時於包裹存據所留下之「000－0000」電話及唱片字樣查知乃丁○○
    擔任負責人之金企鵝公司所寄。嗣法務部調查局台北市調查處於八十二年十一月
    十九日上午持檢察官所簽發之搜索票至金企鵝公司搜索，當場扣得丁○○於首揭
    期間委託巨擘公司擅自代為重製之情歌精選第二集（ＬＯＶＥ  ＳＯＮＧＮＯ２
    ）ＣＤ帶共一百八十四片（其中精裝版九十五片、裸片八十九片），於所查扣之
    銷貨紀錄上並發見於八十年十月間曾銷售如附表所示之「ＬＯＳＴ  ＬＯＶＥ」
    版ＣＤ帶予新加坡激光唱片公司五十片、每片新台幣（下同）一百三十五元。
    並查扣如附表(四)所示物品。
三、案經被害人藍與白唱片有限公司、滾石有聲出版社有限公司、寶麗金唱片股份有
    限公司、飛碟企業股份有限公司、點將股份有限公司、乙○○○股份有限公司、
    喜瑪拉雅音樂事業股份有限公司、博德曼股份有限公司、新力哥倫比亞音樂股份
    有限公司、現代派音樂事業有限公司、華星娛樂有限公司分別訴由法務部調查局
    新竹市調查站移送台灣新竹地方法院檢察署檢察官偵查起訴。
    理  由
一、訊據上訴人即被告甲○○、戊○○固坦承分別係新竹科學工業園區巨擘公司董事
    長兼總經理、ＣＤ工廠廠長，及其等公司確有受被告丁○○等委託而代為重製如
    附表(一)所示之錄音著作之ＣＤ帶之事實，但皆否認有何違反著作權法犯行，並均
    辯稱：
  (一)本案告訴人僅是獲著作權人ＷＥＡ國際公司等之授權同意得於我國重製、銷售如
    附表(一)所示錄音著作之人，並非著作權人，被授權人無專屬告訴權，依法自不得
    提出告訴。
  (二)被告二人所經營之巨擘公司計有工具部、飾品部、雷射唱片部、影碟部、光碟部
    、管理部、研究發展部等七部門，ＣＤ唱片亦純係受他人委託代為加工製造，因
    本身並未從事有聲視聽產品之製作或銷售，是以未具備篩選辨識視聽產品是否有
    著作權之專業素養，且被告公司於七十九年十一月間開始受委託代為重製錄音Ｃ
    Ｄ帶時起，即已仔細用心過濾，稍有可疑即斷然拒絕代為重製，苟有聽聞委託之
    客戶有違反著作權之情事亦將之列為拒絕往來之名單，不再接受其委託加工。雖
    經審慎嚴謹之查核過濾，仍存有難以全面檢驗之盲點致有本案訟爭，但乃因經驗
    之不足及欠缺此方面之專業能力，而無意間為委託加工之客戶所矇蔽，並非有意
    造成，僅係過失犯，違反著作權法犯行只處罰故意犯，被告二人不成立犯罪。
  (三)同一歌曲，二人以上委託，在業界至為平常，並非必屬盜版之情形，況承接加工
    訂單之業務，乃業務單位而非被告二人，如何審核訂單，何有違反著作權法之故
    意。
  (四)被告二人非犯罪之行為人，亦無犯罪之故意，調查局新竹調查站所製作之調查筆
    錄不實，不能採為證據。
二、訊據上訴人即被告丁○○否認有違反著作權法犯行，辯謂：
  (一)伊於八十三年十一月二十九日簽訂取得現代派公司之授權出版發行「我來自北京
    」之詞曲，使用同意合約書，並未侵害現代派公司著作權。
  (二)退回之包裹之存據所留下之電話「00000000」固為金企鵝公司之電話，
    惟寄件人之地址「台北市○○街一五二號一樓」與金企鵝公司之地址「台北市○○○路二三八巷十八號」並不相同，且郵局之承辦人員亦無法記得該包裹為何人
    所投寄，自不能推論為金企鵝公司所寄。
三、八十一年六月十日公布修正前之舊著作權法第四條第二項雖未明文規定將發行權
    列為著作權能之一，惟該條所謂「依著作性質之公開口述、公開播送、公開上映
    、出租等權利」，均可謂發行之一態樣，且該法第三條第一項第五款亦認發行人
    乃著作有關之權利人，同法第十五條、第十七條、第二十條、第二十五條至第二
    十七條、第三十條、第三十一條及其施行細則第五條、第十五條亦分別涉及有關
    「發行」之規定，顯見修正前之該舊著作權法係將發行權視為著作權之當然權能
    ，故未將其例示於首揭條項，故發行權人對於原著作權人授權範圍內所發行之著
    作受他人侵害時，自得依刑事訴訟法第二百三十二條規定提出告訴至明。此觀諸
    司法院院字第一六四八號解釋認出版人（發行人）對於侵害人得獨立提起訴訟，
    及現行著作權法第三條第一項第五款修正草案說明中謂：「．．．犯罪之被害人
    得為告訴或提起自訴，刑事訴訟法第二百三十二條、第三百十九條可資參照，故
    著作權受侵害，致出版人，發行人等之權益受損害時，出版人、發行人等自得依
    法提起民事訴訟、刑事告訴或自訴，以資救濟，無於著作權法中將予規定之必要
    ，業經司法院七十九年十一月十九日秘台廳(一)字第０二二九六號函解釋在案，
    爰不於本法中，就該等人之民、刑事訴訟事項，重複規定，併予說明」等語，亦
    見發行權為著作權之權能之一，毋庸置疑，本件告訴人藍與白唱片有限公司等既
    己取得ＷＥＡ國際公司之授權在我國得發行重製銷售系爭錄音著作，則就各該錄
    音著作遭侵權擅自重製一節，自得有權依法提出告訴訴請偵辦審理，合先說明。
四、次查告訴人業提出著作權登記謄本、證書、授權認證書、公司執照等為憑，復據
    告訴代理人ＩＦＰＩ（即財團法人丙○○○交流基金會）審核確認告訴人確有自
    各該錄音著作之著作權人ＷＥＡ國際公司等取得合法在我國發行、銷售該些錄音
    著作之權利，而ＷＥＡ國際公司亦為各該錄音著作之著作權人等情。查ＩＦＰＩ
    乃一信譽卓著之查緝版非法行為之民間單位，與被告等間並無何仇隙，並無挾
    怨誣攀之理，既經該單位查證屬實而代為提出本件告訴，關於各該原始著作權歸
    屬問題，自無可議之處。
五、經查被告甲○○於新竹調查站在律師溫欽彥陪同接受訊問時供承「．．．我們生
    產ＣＤ唱片是有一部分涉及侵害著作權問題，但是公司已經注意儘量改善．．．
    」、「．．．對於ＣＤ唱片有關版權問題，原則上由ＣＤ部門負責人，遇有不能
    解決的問題，才由我裁決．．．」、「．．．戊○○確實有向我報告公司的產品
    涉及版權問題，我曾經跟他提過儘量避免發生問題．．．」被告戊○○於新竹調
    查站訊問時亦供稱「七十九年十一月開始生產ＣＤ．．．我們公司在八十年四月
    以前可能有從事版ＣＤ生產，八十年五月以後我們就有注意著作權的問題，．
    ．．故八十年五月以後我們生產版ＣＤ數量就比較少．．．」、「我是ＣＤ廠
    主管，我們公司生產版ＣＤ的情形，我曾經在開會及私下場合向甲○○報告這
    些情形，甲○○都知道．．．」、「我們公司生產盜版ＣＤ情形，除了甲○○知
    道外，其餘董監事均不知情」。另巨擘公司職員鄭茂聰、莫群燕亦分別於調查站
    訊問時指稱：「我們公司確實有從事版ＣＤ生產．．．」、「戊○○是知道這
    些事情的」、「甲○○他知情．．．只是他很少到現場．．．」、「八十年五月
    以前巨擘公司確實有製造版ＣＤ唱片．．．但八十年五月時ＣＤ部門開會後宣
    布不要再做版ＣＤ唱片．．．」、「八十年五月以後．．．我想應該還是有繼
    續從事製造版ＣＤ唱片．．．」。另依查扣之巨擘公司生產報告紀錄上記載有
    「．．．積極開發Ａ版唱片公司」（八十年九月份）、「．．．由於ＩＦＰＩ動
    作頻頻，以致多數客戶對外採取觀望態度，而十月份接單受此影響，也有略降現
    象」（八十年十月份）、「．．．更積極與Ａ版公司聯絡，早日爭取到他們的訂
    單」（八十年十一月份）。復查八十一年三月十六日經被告戊○○簽封扣押之客
    戶資料及業務員聯絡簿上亦分別載有林正華、天星公司訂購相同內容之ＣＤ唱片
    「ＴＯＰ  ＧＵＮ」及新格公司林董事長（林谷河）想追加別人出版的「ＴＯＰ
    ＧＵＮ」五百片，該如何處理。凡此情形，均足認被告甲○○、戊○○所辯已儘
    量審慎過濾，僅因經驗、專業素養不足而一時失慎為不肖業者矇騙不小心而代為
    重製版ＣＤ唱片云云，與事實顯然不符。又辯謂調查筆錄不實云云，亦不足採
    。
六、復查被告甲○○、戊○○以經營生產ＣＤ錄音著作為事業，依其社會經驗及情理
    判斷，對於錄音著作物之內容之瞭解，應已成其專業技能之一，而如附件(一)所示
    之「ＤＲＩＶＥ」歌曲，下單重製者有「金企鵝公司」、「新格唱片行」、「Ｙ
    ＥＳＴＥＲＤＡＹ  ＯＮＣＥ  ＭＯＲＥ」歌曲，下單重製者有「金企鵝公司」
    、「文藝復興公司」、「天星公司」、「ＡＧＡＩＮＳＴ  ＡＬＬ  ＯＤＤＳ」
    歌曲，下單重製者有「金企鵝公司」、「南星公司」、「ＳＡＩＬＩＮＧ」歌曲
    下單重製者有「名流公司」、「文藝復興公司」，亦足認被告告甲○○、戊○○
    為求商業利益，不惜違法未盡審究著作權利之歸屬，一概接單，為上開不同之客
    戶代為重製同一內容之版ＣＤ唱片，並非過失行為，實難謂無違反著作權之故
    意。至於證人邱淑如於本院前審調查中證謂：巨擘公司接單不需經被告二人，由
    行政人員直接與客戶接洽云云。核與被告二人前開自白知情不符，難採為有利於
    被告二人之反證。
七、被告丁○○與已判刑確定之廖永瑞、周連來、賴志炘、陳翠玉、陳信昇、陳穎瑤
    等人，分別係金企鵝公司、天星公司、海麗公司、樂都商行、金燕公司、文藝復
    興公司、爾階商行之實際業務經營負責人，業經彼等供承在卷，且有公司變更登
    記事項卡公司執照、營利事業登記資料附卷足憑，或經葉慶三、陳信彬等人指述
    在卷。其等於七十九年十一月間起，迄八十一年三月間止，確有未經如附表(一)所
    示各該錄音著作之著作權人之授權或同意，擅自委託被告甲○○、戊○○之巨擘
    公司代為重製版ＣＤ唱片販售圖利之事實，業據告訴人之代理人郭樹楷、何存
    忠指訴甚詳，復有搜扣自巨擘公司之客戶資料、客戶訂購明細表、訂購及生產日
    程表、訂購確認單、版ＣＤ唱片之母帶、子帶、分色片等資料物品足稽，經原
    審仔細核對勘驗上揭相關資料，製有其等公司、商號擅自下單委託代為版重製
    如附件(一)所示之錄音著作之下單重製公司一覽表在卷可憑。上述資料乃在巨擘公
    司搜扣，亦有現場搜索照片足證，自可採為論罪之依據。
八、被告丁○○固提出於八十三年十一月二十九日簽訂取得現代派公司之授權出版發
    行「我來自北京」之詞曲，使用同意合約書，然係在被查獲之後，且在原審辯論
    終結前，告訴人現代派公司未撤回告訴，仍有告訴之效力。又被告經營金企鵝公
    司，於八十二年十一月十九日上午，調查員持檢察官簽發之搜索票至其公司搜索
    時，復見有其擅自委託巨擘公司版重製完成之情歌精選第二集（ＬＯＶＥ  Ｓ
    ＯＮＧＮＯ２」ＣＤ唱片精裝九十五片、裸片八十九片，經ＩＦＰＩ人員鑑識為
    版ＣＤ唱片無誤，此有調查筆錄足憑。另查其於八十二年元月十六日，在台北
    郵局一０一支局寄往新加坡之包裹（號碼四０二一號），嗣經退回時經海關人員
    發現有版之ＣＤ唱片三百零一張，此有台北關稅局台北郵局支局八十二年四月
    二十四日北郵總字第０四九號函、台灣北區郵政管理局八十二年五月五日第0
    000000之一號函、財政部台北關稅局八十二年五月十八日北普郵字第０
    一六四０號函在卷足憑。被告丁○○雖另辯稱係新加坡籍之朋友來台自行採購完
    畢後拿到其公司裝訂包裝後自行寄出云云，但證人台北郵局第一０一支局業務佐
    康愛葩依財政部台北關稅局八十二年四月二十四日北郵稅字第０四九號函，查
    證該支局包裹存據瞭解後稱：依寄件人所留下之電話000－0000號查證得
    知為金企鵝公司所託寄等語，並提出中華民國郵政國際包裹存據及包裹外包影本
    為據。而郵政人員請寄件人（掛號郵件）留下電話號碼，以便日後聯繫查詢之用
    ，應為真實，非以地址為準。觀諸該公司八十二年十一月十九日經查扣之銷貨紀
    錄，亦見有其公司於八十年十月間曾以每片一百三十五元價格，銷售與於八十二
    年元月十六日寄往新加坡嗣經退回之ＡＩＲ  ＳＵＰＰＬＹ相同內容之ＣＤ版
    唱片五十片之記載，足見被告丁○○確有重製如附表(三)所示之他人擁有著作權之
    外語歌曲至明。另其未經授權或同意擅自重製「我來自北京」音樂著作、「當代
    男兒」錄音著作一節，亦經告訴人「現代派音樂事業有限公司」、「華星娛樂有
    限公司」提出告訴在卷。又同案被告周連來、陳穎瑤所擔任負責人之海麗公司、
    爾階商行亦有委託巨擘公司代為重製如附件(一)所示之錄音著作，有查扣之上揭客
    戶資料等文件在卷足稽。被告甲○○、戊○○、丁○○均否認違反著作權法犯行
    云云，無非卸責之詞，均不足採信。事證明確，被告等犯行洵堪認定。被告甲○○、戊○○具狀提出公司會議紀錄等影本（餘詳補充理由狀、答辯狀所載），被
    告丁○○具狀提出偵訊筆錄等影本（餘詳辯護意旨狀所載），並不影響已成立犯
    行，附此明。
九、按刑法中所謂常業，係指以犯罪行為為生活之事業而言，即恃以為生之意，司法
    院二十年院字第五六八號著有解釋及最高法院四十五年台上字第一一八八號亦著
    有判例意旨可供下級審法院遵循；又最高法院八十三年台上字第二０四七號刑事
    判決要旨認：「刑法上所謂常業犯係指反覆以同種類行為為目的之社會活動之職
    業性犯罪，亦即恃犯罪以維生者而言」；同院八十三年台上字第六七四三號刑事
    判決意旨復認：「所謂常業犯，係指將犯罪作為賴以維生之職業者而言。侵害著
    作權之常業犯，應係指『以侵害著作權營生『或』恃侵害著作權為生』，始克相
    當。故行為人縱先後有多次侵害著作權之行為，如並未以之維生，仍不得謂係常
    業犯。本件上訴人經營黎明影視社，扣案侵害他人著作權之錄影帶僅七捲，所占
    上訴人經營影視社錄影帶之比例若干？上訴人在合法營業之同時，是否須賴出租
    扣案錄影帶七捲維生，自有研求之餘地。」；同院八十四年台上字第一四九七號
    判決更認：「常業犯係以犯罪為職業並恃以維生，自有以犯罪不法所得為其主要
    生活依據之客觀事實為必要，始克符合恃以為生之旨趣。本件上訴人主張其所經
    營之『先鋒影視社』店內共有錄影帶逾萬捲，皆為合法授權之正版帶，扣案侵犯
    他人著作權之錄影帶僅有四捲，佔店內全部錄影帶比例不及千分之一，並非伊所
    賴以維生云云，倘屬非虛，上訴人被查獲非法重製之錄影帶既占店內合法授權之
    正版帶之比率極底，第一審及原審判決亦認上訴人出租該重製錄影帶數量不多，
    所得之利益甚微，如此少量之錄影帶之出租及微薄之利益，上訴人之影視社如何
    恃以惟持生計？上訴人縱有擅自出租侵害他人著作財產權之犯行，所為是否構成
    常業罪責，非無研求之餘地」；基上說明，最高法院對於違反著作權法之常業犯
    有依「比例原則」作為其認定基準之參考，甚為灼然。本件被告甲○○、戊○○
    辯稱：巨擘公司自七十九年十一月間至八十一年三月間，共接受委託重製之歌曲
    高達一萬二千首以上，本案涉及侵權之歌曲僅有四十八首，占所有產品百分之零
    點四。被告丁○○亦辯稱：伊經營金企鵝公司成立迄今已十餘年，每年營業額至
    少約七百萬元至千萬元，為音樂唱片界較具規模之唱片公司，原判決附表(一)所指
    稱之十七首歌曲及所查扣之一百八十四片ＣＤ唱片，就每年所製作發行數百萬之
    唱片，實微乎其微，難認係以擅自重製他人著作為常業犯。經查，本案被告甲○○、戊○○所侵害著作權歌曲共有四十八首，分佈在四十八片ＣＤ，而亦一片Ｃ
    Ｄ音樂帶錄有十五首至二十首歌，除了一首侵權歌曲外，其他均是於授權可以重
    製之歌曲。另此四十八首侵權歌曲之至製費用（依被告所述每片ＣＤ之代製費用
    為新台幣三十元）30×1500×48＝0000000 共二百一十六萬元，如再除以15，只
    有十四萬四千元，而巨擘公司從七十九年十一月起至八十一年三月止之營業收入
    超過二億元，此有被告所提新  公司及上揚公司訂  明細表（四張）、七十九年
    、「八十年、八十一年經安仕會計師事務所會計師、致  會計師事務所會計師簽
    證之巨擘公司財務報告表可稽，上揭十四萬四千元之營業收入僅占二億元之萬分
    之七．二。另被告丁○○所經營之金企鵝金司，每年之營業額在八十一年為六百
    二十二萬餘元，八十三年為九百餘萬元，此有被告所提之營利事業所得稅結算申
    報書可稽，而附表一之十七首歌曲，附表四所查扣之一百八十四片ＣＤ，就被告
    公司每年所製作發行唱片之營業額而言，所占比例極低。綜上，實難認定被告甲○○、戊○○、丁○○等人係賴代為重製或重製扣案之ＣＤ唱片為生，從而本件
    尚難認為被告等係以代為擅自重製他人著作物或擅自重製他人之著作物為其謀生
    之職業。被告甲○○、戊○○二人所為，係共同犯代為擅自重製他人之著作，被
    告丁○○所為前開犯行，乃犯擅自重製他人之著作，核被告甲○○、戊○○行為
              ，係犯行為時著作權法、第三十八條第一項後段之罪（被告行為後著
    作權法於八十一年六月十日修正公布及八十七年一月二十一日修正公布，比較新
    舊法結果，適用有利於被告之行為時舊法），二人有犯意聯絡及行為分擔，均為
    共同正犯。被告丁○○行為，跨越八十一年六月十日修正前後之新舊二法，應成
    立修正後之著作權法第九十一條第一項前段之罪。次查被告丁○○曾犯妨害自由
    等罪，經本院分別判處有期徒刑五月，嗣減為有期徒刑二月又十五日，另判處有
    期徒刑四月，減為有期徒刑二月，經更定其刑後，於七十八年九月十六日執行完
    畢，有台灣高等法院檢察署刑案紀錄簡覆表附卷可憑，於五年內再犯有期徒刑之
    本罪，成立累犯，應依刑法第四十七條之規定，加重其刑。
十、原審對被告三人論罪科刑，固非無見，然原審判決認被告甲○○、戊○○二人係
    犯以犯代為擅自重製他人之著作為常業，被告丁○○係犯以犯擅自重製他人之著
    作為常業，尚有未洽，被告三人上訴否認犯罪，雖無理由，然原判決既有可議，
    尚難維持，應由本院將此部分撤銷改判。爰審酌被告等係ＣＤ音樂帶之製造業者
    或銷售業者，竟為謀利，侵害他人智慧結晶，戕害國際視聽及經濟秩序之維持，
    復未坦承犯行，及其他一切情狀，分別量處如主文第二項、第三項所示之刑。扣
    案如附表(二)所示物品，係被告甲○○、戊○○供犯本件所用之物或因犯本件之罪
    所得之重製物，應依行為時著作權法第四十六條規定，宣告沒收。扣案如附表(三)
    、(四)所示物品係被告丁○○因犯本件之罪所得之物，應依行為時著作權法第九十
  八條規定，宣告沒收。如起訴書附表(一)所示之編號四八至六十七中之除編號六０
    號外皆未據告訴人提出告訴（見八十一年度偵字第三一八九號第四一二頁），此
    復經告訴代理人李瑞健陳述在卷，依法本應就公訴人指訴被告丁○○、甲○○、
    戊○○此部分違反著作權法犯行，為公訴不受理之判決，惟因公訴人認此部分與
    右揭有罪部分具有實質上一罪之關係，不另為不受理之諭知，併此明。
據上論斷，應依刑事訴訟法第三百六十九條第一項前段、第三百六十四條、第二百九
十九條第一項前段，行為時著作權法（八十一年六月十日修正公布前）第三十八條第
一項、第四十六條，行為時著作權法（八十一年六月十日修正後，八十七年一月二十
一日修正前）九十一條第一項前段、第九十八條，刑法第十一條前段、第二條第一項
但書、第二十八條、第四十七條，判決如主文。
本案經檢察官劉斐玲到庭執行職務。
中    華    民    國    八十九    年        一        月      二十八    日
                            台灣高等法院刑事第八庭
                                審判長法  官  蔡  秀  雄
                                      法  官  陳  炳  彰
            法  官  沈  宜  生
右正本證明與原本無異。
檢察官如不服本判決應於收受送達後十日內向本院提出上訴書狀，其未敘述上訴之理
由者並得於提起上訴後十日內向本院補提理由書（均須按他造當事人之人數附繕本）
。
被告不得上訴。
                                      書記官  明  祖  星
中    華    民    國    八十九    年        二        月      一        日
附錄：本案論罪科刑法條全文
修正前著作權法第三十八條第一項：
擅自重製他人之著作者，處六月以上三年以下有期徒刑，得併科三萬元以下罰金；其
代為重製者亦同。
修正前著作權法第四十條：
以犯前二條之罪之一為常業者，處六月以上五年以下有期徒刑，得併科五萬元以下罰
金。
修正後著作權法第九十一條第一項：
擅自重製他人之著作者，處六月以上三年以下有期徒刑，得併科新臺幣二十萬元以下
罰金；其代為重製者亦同。
修正後著作權法第九十四條：
以犯第九十一條、第九十二條或第九十三條之罪為常業者，處一年以上七年以下有期
徒刑，得併科新臺幣四十五萬元以下罰金。


司法院資訊處製作；財團法人民間司法改革基金會備份。
